臺灣板橋地方法院刑事判決　　　　　　　　　　　　　九十年度訴字第一九七三號
　　公　訴　人　臺灣板橋地方法院檢察署檢察官
　　被　　　告　己○○
　　指定辯護人　乙○公設辯護人黃青慧
右列被告因偽造貨幣案件，經檢察官提起公訴 (九十年度偵字第八九九四、一四七六
七號)及移
    主  文
己○○無罪。
    理  由
一、公訴意旨略謂：被告己○○意圖供行使之用，於民國九十年五月九日，在台北縣
    中和市○○街三十九之十一號，交付偽造之新台幣（下同）一千元紙幣乙張給共
    同被告戊○○（業經乙○另行判決無罪確定），因認被告涉有刑法第一百九十六
    條第一項之罪嫌云云。
二、公訴人認被告己○○涉有右揭意圖供行使之用而交付偽造紙幣犯行，無非以戊○○為警當場查獲持有偽造千元紙鈔一張，有扣案之偽鈔一張在卷可稽，而該偽鈔
    係自被告處收受；且該偽鈔經公訴人檢視結果，發現其上變色油墨之顏色與真鈔
    顯不相同、紙超大小亦與真鈔有間、無浮水印、隱藏字及變色油墨之設計，與真
    鈔顯然有異。再被告己○○於偵查中先否認交付千元紙鈔予戊○○；後又改稱該
    紙紙鈔係案外人辛○○在上址所交付，並舉證人丙○○為證，惟經公訴人以戊○○於偵查中稱於右揭時地並未見丙○○，而認丙○○所證不足採信，被告屢有隱
    匿犯行舉動，為其主要論據。
三、惟按犯罪事實應依證據認定之，無證據不得推定其犯罪事實；又不能證明被告犯
    罪者，應諭知無罪之判決，刑事訴訟法第一百五十四條、第三百零一條第一項，
    分別定有明文。次按事實之認定，應憑證據，如未能發現相當證據，或證據不足
    以證明，自不能以推測或擬制之方法，以為裁判基礎；又認定不利於被告之事實
    ，須依積極證據，苟積極證據不足為不利於被告事實之認定時，即應為有利於被
    告之認定，更不必有何有利之證據；又犯罪事實應依證據認定之，不得以推測之
    詞入人於罪，或以被告之反證不成立，持為認定犯罪之論據，最高法院四十年台
    上字第八六號、三十年上字第八一六號判例、七十年台上字第七二五號判決參照
    。另按刑法第一百九十六條第一項所謂意圖供行使之用，而交付偽造之通用紙幣
    ，係以行為人於交付前即知所持者為偽造之通用紙幣仍交付他人而言，是如行為
    人倘不知所持者係偽鈔而交付於人，即難逕以偽造貨幣相關罪名相繩。
四、訊據被告己○○坦承其於上開時地交付一千元紙鈔一張予共同被告戊○○，惟堅
    詞否認有何為供行使之用而交付偽造紙幣之意圖，辯稱：當日其交付共同被告戊○○之一千元紙鈔，係辛○○於當日所還其之錢，原不知該紙鈔係屬偽造等語。
    經查：
（一）共同被告戊○○於九十年五月九日下午，在台北縣中和市○○街三十九之十一
      號電動玩具店內，自被告處借得一千元紙鈔一張，嗣後甫出店外即於同日二十
      二時三十分許經警盤查，發現其因違反麻醉藥品管理條例案件，為台灣板橋地
      方法院檢察署以丁○吉實緝字第○○○一一九號發佈通緝在案，並查獲其皮夾
      中有千元之紙鈔一張，而當時戊○○身上除該一千元之外，並無餘錢，業據共
      同被告戊○○於警訊及偵審中供述綦詳，並經證人即查獲警員甲○○、庚○○
      到庭證述明確（見乙○九十年十二月二十七日訊問筆錄第六頁），復有台北市
      政府警察局中正第一分局刑事案件移送書及該千元紙鈔各一紙在卷可憑。
（二）次查，上開為警當場查獲之千元紙鈔經乙○送中央銀行發行局鑑定，「經鑑定
      結果，確係偽鈔，該張偽鈔係以彩色噴墨方式仿印，無隱藏字及凹版印文凸起
      效果；紙質與真鈔不同，無水印，安全線以黏貼箔膜（含面額數字）仿鈔券正
      面五段裸露部分，無折光變色效果；左下角「１０００」面額數字，無折光變
      色反應。」有該局九十年十二月十一日（九○）台央發字第○三○○六三八一
      四號函附卷可稽，固堪認被告己○○於九十年五月九日所交付戊○○之千元紙
      鈔一張係偽造之通用紙幣無誤。
（三）惟上述偽鈔以中央銀行發行局鑑定結果以觀，所謂之「無隱藏字、水印、凹版
      印文凸起及折光變色效果等」，均非一望即知，而需詳加觀察、辨識；又紙質
      不同，則需經仔細觸摸方能分辨，此純係事後之比對辨別，並非收受前人人均
      有比對鑑別之習慣，且偽鈔亦非人人一經接手觸摸即可辨別（最高法院八十年
      度台上字第五０五八號判決意旨參照），則被告己○○於取得該紙偽鈔時，是
      否已辨明該紙鈔係屬偽造而意圖供行使之用交付予共同被告戊○○，即非無疑
      。
（四）雖被告於偵查中，經檢察官初次訊問是否有借錢給戊○○，答稱：「沒有。」
      （見偵查卷第三十頁背面第六、七行）；並另舉女友丙○○於偵查中到庭證稱
      ：「我沒有拿錢給他（指查獲當日丙○○沒有拿錢給戊○○），己○○也沒有
      拿錢給他，他們二人根本沒有任何接觸，但那一天晚上我有看到『辛○○』有
      拿錢給『范（立民）』，是一張一千元：」等語在卷（見偵查卷第二十五頁背
      面），企圖撇清該紙千元紙鈔係被告交付予共同被告戊○○。惟共同被告戊○○於偵查中業已陳稱：當日未見丙○○至上址等語（見偵查卷第五十三頁背面
      第九、十頁），被告己○○於偵查時亦稱：未曾見辛○○拿一千元給戊○○（
      以上見偵查卷第四十九頁倒數第二、三行），而足見證人丙○○前述於查獲當
      日曾見辛○○將上述偽鈔「直接」交予戊○○乙節，虛偽不實，不足採信。被
      告見無法迴避，嗣於偵查中坦承上述千元紙鈔係其交付共同被告戊○○無誤，
      惟仍堅稱不知該紙鈔為偽造之紙幣。綜合上情研判，被告於偵查中對本件紙幣
      係其交付共同被告戊○○乙情，固言詞閃爍，甚見情虛；惟恐被牽連涉案而否
      認經手偽鈔，乃屬人之常情，尚不得以本件偽造紙幣係其交付共同被告戊○○
      ，即遽以推論被告於收受或交付該偽造紙幣予共同被告戊○○時，已知該紙幣
      係屬偽造。
（五）嗣被告於乙○九十一年一月二十八日訊問時已供陳：其交付戊○○之上述千元
      紙幣係當日辛○○所還其的錢等語（見該次訊問筆錄第四頁第六行），並提出
      其與辛○○、丙○○間對話之錄音帶一捲為證。雖證人辛○○到庭否認係其交
      付本件偽造紙幣予被告，並陳稱係被告夥同丙○○等人要伊出面將此案擔下來
      云云。惟觀之被告所提出之前開為辛○○承認屬實（見乙○九十一年三月七日
      訊問筆錄第三頁倒數第五行）之錄音帶內容譯文記載，其中辛○○說：「你（
      指被告）就說不知道是假的。」；丙○○答：「他本來就不知道。」；辛○○
      說：「你不要說真的，要講時說知道是假的喔！我們現在就說你不知道，我也
      不知道，就沒有什麼事了，你就說我欠你錢就好了啊！『小朱』（指戊○○）
      欠錢跟你借一千就好了，不要說你欠錢，你又跟我借，再借給『小朱』，法官
      會當你瘋了，自己身上沒錢還借人，你說我還你一千啊！『小朱』欠錢跟你借
      一千。」、「你瞭解了嗎？我們假的也當作不知道，不能像上次檢察官說是不
      是這一張？你跟他說對是這一張：這樣如果還有事，那不可能啊！應該不可能
      ，我說的大約是我們不能說知道是假的」、「大家都不知道，這條我就自己來
      擔那有關係，你大家如果說知道是假的，我那有可能跳進去，這樣怎麼解？你
      們都說是假的，我去擔那有可能？你們說知道，你們也有事情了解嗎？不錯！
      源頭是我，但是我那被判可能持有，你們也知道，又是過一手也算持有了解嗎
      ？所以你們絕不能說知道是假的。」、「對啦！就說那天我們在電動場碰面，
      我欠你一千，你打檯子輸到沒錢，我還你一千元，『小朱』他沒錢吃飯，你就
      拿給他，你不可能說你跟我借一千啊，『小朱』沒錢你又借他，法官會罵你們
      白痴啊！」（以上見卷附錄音譯文），以辛○○陳稱：當時係在不知情之情況
      遭被告錄音乙情（見乙○九十一年三月七日訊問筆錄第四頁第十一行），則伊
      在雙方對話中經被告頻頻催伊出面說明前述千元偽鈔來自伊時，並未明白反駁
      ，且進而教導被告己○○至法院時應如何應訊，復屢屢提醒被告至法院對不知
      所收受之紙鈔係屬偽鈔乙節絕不能鬆口改稱知情，如此就算伊出面承認偽鈔係
      伊交付，亦沒關係等有關本件偽造千元紙鈔係伊交付被告之陳述，要屬可信，
      堪認本件千元偽造紙幣係辛○○交付被告無誤。
（六）再據證人鄭高證稱：當日其係於下午三、四時左右至台北縣中和市○○街三十
      九之十一號即上址（見乙○九十一年三月七日訊問筆錄第三頁第五行）；又共
      同戊○○係於當日下午二十二時三十分為警查獲，並有刑事案件移送書在卷可
      稽，則被告所持有之本件偽造通用千元紙鈔，既係當日自辛○○處取得，其占
      有該偽鈔時間最多不過五、六小時；參諸證人甲○○即查獲警員所證：上址係
      電動玩具店，出入分子複雜等情（見乙○九十年十二月二十七日訊問筆錄第六
      頁第七行），是被告在持有本件偽鈔當時無暇發覺係屬偽鈔，即不無可能。再
      如前述，本件偽造通用千元紙幣大小與真鈔無異，差異又非極為明顯，被查獲
      又只有一張（移送併辦之三張偽鈔，並非在被告住處查獲，且與本案紙鈔製版
      時間、圖案、大小均不同─見卷附台北縣警察局刑事案件報告書影本及乙○勘
      驗筆錄），則被告稱其取得迄交付時，均不知該紙千元紙幣係屬偽造，亦非無
      可能，是尚不能以被告供詞反覆、矛盾，即反證其犯行。
五、綜上所述，公訴人指被告涉犯刑法第一百九十六條第一項之罪行，所憑事證，客
    觀上既尚未達於通常一般人均不致有所懷疑，而得確信其犯罪事實之程度，依「
    罪證有疑，利於被告」之法則，即應作有利於被告之認定。此外，復查無其他積
    極證據足證被告有該犯行，既不能證明被告犯罪，自應為無罪之諭知。本件既為
    無罪之判決，自與台灣板橋地方法院檢察署檢察官移送併辦部分無何裁判上一罪
    之連續關係可言，原公訴之效力不及於併辦部分，自應退回由該署檢察官另行偵
    辦。又辛○○是否及偽造通用紙幣相關罪嫌，亦應另由該署檢察官續為調查。
據上論斷，應依刑事訴訟法第三百零一條第一項，判決如主文。
本案經檢察官李吉祥到庭執行職務
中    華    民    國      九十一      年      七      月    二十九    日
                                      臺灣板橋地方法院刑事第五庭
                                          法  官  林  玫  君
右正本證明與原本無異
如不服本判決應於送達後十日內向乙○提出上訴狀
                                          書記官  許  清  秋
中    華    民    國      九十一    年        八    月         一     日
